臺灣高等法院臺中分院刑事判決　　　　100年度上易字第349號
上　訴　人
即　被　告　阮木龍
上列上訴人因竊盜案件，不服臺灣彰化地方法院100年度易字第
14號中華民國100年1月25日第一審判決（起訴案號：臺灣彰化地
方法院檢察署99年度偵字第11173號），提起上訴，本院判決如
下：
    主  文
上訴駁回。
    事  實
一、阮木龍曾於民國（下同）98年間因竊盜案件，經臺灣彰化地
    方法院98年度易字第12 12號判決判處有期徒刑2月、2月，
    應執行有期徒刑3月確定，並於99年2月26日易科罰金執行完
    畢。詎其不知悔改，基於意圖為自己不法所有之竊盜犯意，
    持其自己所有客觀上具危險性而足為兇器之鉗子1支，於99
    年12月6日上午11時40分許，在吳錫建所耕作之坐落彰化縣
    埔心鄉○○村○○段1號農地內，以鉗子剪斷電線之方式，
    竊取吳錫建所有之電纜線綁電源箱連接線2條得手，惟阮木
    龍行竊時為吳錫建當場發現，乃及時通知警方將之予以逮捕
    ，並扣得阮木龍所有供行竊用之鉗子1支及竊得之電纜線綁
    電源箱連接線2條。
二、案經彰化縣警察局溪湖分局報請臺灣彰化地方法院檢察署檢
    察官偵查起訴。
    理  由
一、程序方面（證據能力部分）：
  (一)按被告以外之人於偵查中向檢察官所為陳述，除顯有不可信
    之情況者外，得為證據，刑事訴訟法第159條之1第2項定有
    明文。偵查中對被告以外之人（包括證人、鑑定人、告訴人
    、被害人及共同被告等）所為之偵查筆錄，或被告以外之人
    向檢察官所提之書面陳述，性質上均屬傳聞證據。惟現階段
    刑事訴訟法規定檢察官代表國家偵查犯罪、實施公訴，依法
    其有訊問被告、證人及鑑定人之權，證人、鑑定人且須具結
    ，而實務運作時，檢察官偵查中向被告以外之人所取得之陳
    述，原則上均能遵守法律規定，不致違法取供，其可信度極
    高，職是，被告以外之人前於偵查中已具結而為證述，除反
    對該項供述得具有證據能力之一方，已釋明「顯有不可信之
    情況」之理由外，不宜以該證人未能於審判中接受他造之反
    對詰問為由，即遽指該證人於偵查中之陳述不具證據能力。
    且所謂不可信性情況，法院應審酌被告以外之人於陳述時之
    外在環境及情況，例如：陳述時之心理狀況、有無受到外力
    干擾等，以為判斷之依據。本件證人吳錫建於檢察官偵查中
    ，以證人之身分陳述，經告以具結義務及偽證處罰後，於命
    證人朗讀結文後具結，其係於負擔偽證罪之處罰心理下證述
    ，並以具結擔保其供述之真實性，又無受其他不當外力干擾
    之情形，其未曾提及檢察官在偵查時有不法取供之情形，依
    上說明，其於偵查中之證言自具有證據能力。
  (二)次按被告以外之人（包括證人、鑑定人、告訴人、被害人及
    共同被告等）於審判外之陳述雖不符刑事訴訟法第159條之1
    至之4之規定，而經當事人於審判程序同意作為證據，法院
    審酌該言詞陳述或書面陳述作成時之情況，認為適當者，亦
    得為證據，刑事訴訟法第159條之5第1項定有明文。其立法
    意旨在於傳聞證據未經當事人之反對詰問予以核實，原則上
    先予排除。惟若當事人已放棄反對詰問權，於審判程序中表
    明同意該等傳聞證據可作為證據，基於尊重當事人對傳聞證
    據之處分權使訴訟程序得以順暢進行，上開傳聞證據則有證
    據能力（最高法院94年度臺上字第4890號判決要旨參照）。
    又按當事人、代理人或辯護人於法院調查證據時，知有第15
    9條第1項不得為證據之情形，而未於言詞辯論終結前聲明異
    議者，視為有前項之同意，刑事訴訟法第159條之5第2項亦
    定有明文。亦即，傳聞證據未經當事人之反對詰問予以核實
    ，原則上先予排除，惟若當事人已放棄詰問或未聲明異議，
    基於證據資料愈豐富，愈有助於真實發現之理念，且強化言
    詞辯論主義，法院自可承認該傳聞證據例外擁有證據能力。
    經查，證人即被害人吳錫建於警詢中之陳述（參見偵卷第6
    頁），雖係被告以外之人於審判外之陳述，性質上屬傳聞證
    據，惟經檢察官、被告均同意作為證據，又本院審酌該言詞
    陳述作成時之情況，並查無其他不法之情狀，足認為得為本
    案之證據，依刑事訴訟法第159條之5之規定，有證據能力。
  (三)依刑事訴訟法第159條第1項：「被告以外之人於審判外之言
    詞或書面陳述，除法律有規定者外，不得作為證據。」該所
    謂「被告以外之人於審判外之言詞或書面陳述」，並不包含
    「非供述證據」在內。按照相機拍攝之照片，係依機器之功
    能，攝錄實物形貌而形成之圖像，除其係以人之言詞或書面
    陳述為攝取內容，並以該內容為證據外，照片所呈現之圖像
    ，並非屬人類意思表達之言詞或書面陳述，當不在上引規定
    「被告以外之人於審判外之言詞或書面陳述」之範圍內，其
    有無證據能力，自應與一般物證相同，端視其取得證據之合
    法性及已否依法踐行證據之調查程序，以資認定（最高法院
    97年度臺上字第3854號判決要旨參照）。經查，卷附現場照
    片（參見偵卷第13頁至第15頁）均非實施刑事訴訟程序之公
    務員經由違背法定程序而取得，且與本案待證事實具有自然
    之關連性，況亦無傳聞法則之適用，自有證據能力。
  (四)再按傳聞法則乃對於被告以外之人於審判外之言詞或書面陳
    述而為之規範。又關於非供述證據之物證，或以科學、機械
    之方式，對於當時狀況所為忠實且正確之記錄，性質上並非
    供述證據，均應無傳聞法則規定之適用；如該非供述證據非
    出於違法取得，並已依法踐行調查程序，即不能謂無證據能
    力（最高法院97年度臺上字第1401號、6153號判決要旨參照
    ）。扣案之鉗子1支係屬物證，性質上並非供述證據，無刑
    事訴訟法第159條第1項規定傳聞法則之適用，以上證物與本
    案具有關聯性，與本案待證事實具有自然之關聯性，且無證
    據證明係公務員違法取得之物，依法自得作為證據。
二、訊據上訴人即被告（以下簡稱被告）否認其有攜帶兇器竊盜
    ，辯稱：該二條電線是在地上，我認為該電線是沒有人要的
    東西，約只有一、二兩重，我只是將它拉上來而已，我是要
    拿去綁我的豆棚，當時鉗子是插在我褲子後口袋內，並沒有
    用鉗子來剪斷電線云云，惟查：證人即被害人吳錫建於警詢
    證稱：（問：你因何事為警方製作筆錄？）因我發現竊嫌阮
    木龍涉嫌於99年12月6日11時40分手持鉗子剪斷我位於彰化
    縣埔心鄉大華村旁農地（地號：彰化縣埔心鄉○○段1號）
    ，我所耕作之農田內竊取我所有之電纜線綁電源箱連接線2
    條，當場被我發現後，前來協助調查製作筆錄。（問：何時
    發現遭竊？損失何物？價值共多少？有無向警方報案？）99
    年12月6日11時40分許發現我農田內電纜線綁電源箱連接線2
    條遭竊嫌剪斷竊取，我立即上前制止竊嫌，竊嫌想要逃跑時
    警方剛好趕到上前圍捕。價值300元。並當場向警方報案等
    語（參見偵卷第6頁）；又證人吳錫建於99年12月17日偵訊
    中具結證稱：（問：你在警訊中說當場發現被告竊取你所有
    的電纜線綁電源箱連接線2條，是否實在？）實在。（問：
    當時被告手上、身上或腳錔車上有無置放工具？）有，被告
    當場的右手拿鉗子1支，我有看到他拿鉗子剪電線並拉扯，
    所以我很確定阮木龍有攜帶工具，工具就是鉗子。（問：《
    提示99偵11173號卷第15頁的鉗子》是否是這支？）是。（
    問：現場是什麼地方？）現場是我的農地，農地電線桿上的
    電線看起來絕對不可能是廢棄或不要的東西，因為這個在灌
    溉田地都需要電。（問：你有無看到阮木龍當面把電線拉扯
    下來？）有，我這個電線是要綁如卷第13頁的電線以固定在
    電線桿上，我當面看到阮木龍破壞剪下並拉扯，絕非在地上
    撿到等語（參見偵卷第35頁至第36頁），衡之常情，證人即
    被害人吳錫建與被告並不相識，亦無怨隙，應無誣指被告涉
    犯竊盜罪，而為虛偽陳述之必要，又被告與證人即被害人吳
    錫建已於案發當日即99年12月6日就本案竊盜事件調解成立
    ，被害人吳錫建願意原諒被告一時貪念，不予究責，雙方無
    條件和解，被害人吳錫建並同意放棄此事件之民事請求權利
    ，此有彰化縣埔心鄉調解委員會99刑調字第245號調解書1份
    在卷可稽（參見偵卷第40頁），則證人即被害人吳錫建於調
    解成立後之99年12月17日檢察官訊問時當無故意誣指其親眼
    目睹被告持鉗子剪斷電線並竊取該電線之理，惟證人吳錫建
    於偵訊所為之證述亦與警詢之證述一致，堅稱其親眼目睹被
    告持鉗子剪斷電線並竊取該電線；且證人吳錫建上開警詢及
    偵訊時之證述，已將被告竊取電線之時間、地點、方式、情
    境等細節予以證述歷歷，被告若非確有該攜帶兇器竊盜情事
    ，證人吳錫建當無可能為一致之陳述，足徵證人吳錫建證述
    親眼目睹被告持鉗子剪斷電線並竊取該電線之情節尚非憑空
    虛捏，堪予採信。此外並有照片3張、贓物認領保管單1紙（
    參見警卷第13頁至第15頁、第9頁）在卷可佐，復有被告所
    有供行竊時所用之鉗子1支扣案可稽，足認被告所辯顯係事
    後卸責之詞，不足採信，本件事證已臻明確，被告犯行堪予
    認定。
三、按刑法第321條第1項第3款之攜帶兇器竊盜罪，係以行為人
    攜帶兇器竊盜為其加重條件，此所謂兇器，其種類並無限制
    ，凡客觀上足對人之生命、身體、安全構成威脅，具有危險
    性之兇器均屬之，且祇須行竊時攜帶此種具有危險性之兇器
    為已足，並不以攜帶之初有行兇之意圖為必要。螺絲起子為
    足以殺傷人生命、身體之器械，顯為具有危險性之兇器（最
    高法院79年臺上字第5253號判例要旨參照）。次按刑法第三
    百二十一條第一項第三款之攜帶兇器竊盜罪及同法第三百三
    十條之攜帶兇器加重強盜罪係以行為人攜帶兇器竊盜或強盜
    為其加重條件，只要於竊盜或強盜時攜帶兇器，即構成加重
    竊盜或強盜罪名，因立法所規範者為攜帶兇器竊盜或強盜即
    屬於加重條件，而不以取出兇器犯之為必要，亦不以攜帶之
    初有持以行兇之意圖為限（最高法院94年度台上字第3149號
    判決參照）。經查，扣案之鉗子1支，為金屬材質製，並得
    以剪斷電線，且無論被告主觀上是否旨在行兇抑僅便利行竊
    ，然在客觀上顯具有行兇之危險性，自屬兇器之一種，其攜
    帶而犯竊盜罪，應成立刑法第321條第1項第3款之罪。
四、核被告所為，係犯刑法第321條第1項第3款之加重竊盜罪。
    另按刑法上竊盜罪既遂未遂區分之標準，係採權力支配說，
    即行為人將竊盜之客體，移入一己實力支配之下者為既遂，
    若著手於竊盜，而尚未脫離他人之持有，或未移入一己實力
    支配之下者，則為未遂（最高法院84年度臺上字第2256號判
    決要旨參照）。被告已將電線剪斷，並移入一己實力支配之
    下，即屬竊盜既遂。另查，被告曾於98年間因竊盜案件，經
    臺灣彰化地方法院98年度易字第1212號判決判處有期徒刑2
    月、2月，應執行有期徒刑3月確定，並於99年2月26日易科
    罰金執行完畢等情，此有臺灣高等法院被告前案紀錄表、臺
    灣彰化地方法院檢察署刑案資料查註紀錄表各1份存卷可考
    ，其於5年內故意再犯本案有期徒刑以上之罪，應依刑法第
    47條第1項之規定，論以累犯，並加重其刑。原審判決認被
    告罪證明確，適用刑法第321條第1項第3款、第47條第1項之
    規定，並審酌被告貪慾圖利，不思以合法正當途徑賺取所得
    ，竟以攜帶兇器之手段竊盜，所竊取之上揭財物價值非鉅，
    且業經被害人吳錫建取回被竊物品，對被害人所生損害，又
    被告事後已與被害人調解成立，此有彰化縣埔心鄉調解委員
    會調解書一份在卷可稽等一切情狀，量處被告有期徒刑七月
    ，且認扣案之鉗子1支係被告所有，業據被告於原審審理中
    供明在卷，且係供其犯罪所用之物，而依刑法第38條第1項
    第2款規定宣告沒收，核其認事用法均無違誤，量刑亦稱妥
    適，被告上訴主張伊並未攜帶兇器竊盜云云，指摘原審判決
    不當，惟如前述理由欄所述，被告確有攜帶兇器竊盜，已臻
    明確，被告上訴否認攜帶兇器竊盜顯無理由，應予駁回。
據上論斷，應依刑事訴訟法第368條，判決如主文。
本案經檢察官吳經綸到庭執行職務。
中    華    民    國   100    年    4     月    14    日
            刑事第一庭    審判長法  官  李  璋  鵬
                                法  官  胡  森  田
                                法  官  胡  忠  文
以上正本證明與原本無異。
不得上訴。
                                書記官  廖  家  莉
中    華    民    國   100    年    4     月    14    日
【附錄本案判決論罪科刑法條全文】：
中華民國刑法第321條：
犯竊盜罪而有左列情形之一者，處6月以上5年以下有期徒刑：
一、於夜間侵入住宅或有人居住之建築物、船艦或隱匿其內而犯
    之者。
二、毀越門扇、牆垣或其他安全設備而犯之者。
三、攜帶兇器而犯之者。
四、結夥3人以上而犯之者。
五、乘火災、水災或其他災害之際而犯之者。
六、在車站或埠頭而犯之者。
前項之未遂犯罰之。